【裁判字號】    89,易,2174
【裁判日期】    900612
【裁判案由】    傷害
【裁判全文】
臺灣臺北地方法院刑事判決                        八十九年度易字第二一七四號
    公  訴  人  臺灣臺北地方法院檢察署檢察官
    被      告  戊○○
    選任辯護人  沈美真
    被      告  丙○○
    選任辯護人  丁希正
右列被告因家庭暴力罪傷害案件，經檢察官提起公訴（八十九年度偵字第二七二五號
），本院判決如左：
    主  文
戊○○、丙○○均無罪。
    理  由
一、公訴意旨略以：被告丙○○與被告戊○○係婆媳關係，二人間具有家庭暴力防治
    法第三條第三款之家庭成員關係，而被告戊○○因曾對其配偶即丙○○之子提出
    傷害告訴，致使其與婆家相處不睦，而居住在外。於民國八十八年十一月十一日
    上午，被告戊○○前往台北市○○街一五二號新自立幼稚園探視其子胡凱翔，並
    要求帶走胡凱翔，該幼稚園老師因恐發生問題，乃以電話通知被告丙○○到場。
    被告丙○○於同日上午十一時三十分許到幼稚園後，看見被告戊○○在該處，乃
    責問被告戊○○為何對其子提出告訴，二人因而發生爭執，被告丙○○即基於傷
    害之故意，徒手毆打被告戊○○，致使被告戊○○左前臂、右前臂、右上臂均紅
    腫、淤青、臉部擦傷。嗣胡凱翔下課後，被告丙○○隨即將胡凱翔抱走，被告戊○○情急之餘，竟基於傷害之故意，持手上之行動電話猛敲擊被告丙○○手臂，
    造成被告丙○○左上臂瘀傷六乘五公分，因認被告戊○○、丙○○均涉犯刑法第
    二百七十七條第一項之傷害罪嫌。
二、按犯罪事實應依證據認定之，無證據不得推定其犯罪事實；另不能證明被告犯罪
    者，應諭知無罪之判決，刑事訴訟法第一百五十四條、第三百零一條第一項分別
    定有明文。又刑事訴訟法上所謂認定犯罪事實之證據，係指足以認定被告確有犯
    罪行為之積極證據而言，該項證據自須適合於被告犯罪事實之認定，始得採為斷
    罪資料；而認定不利於被告之事實，須依積極證據，苟積極證據不足為不利於被
    告事實之認定時，即應為有利於被告之認定，更不必有何有利之證據。另認定犯
    罪事實所憑證據，雖不以直接證據為限，間接證據亦包括在內；然而無論直接或
    間接證據，其為訴訟上之證明，須於通常一般之人均不致有所懷疑，而得確信其
    為真實之程度者，始得據為有罪之認定，倘其證明尚未達到此一程度，而有合理
    性懷疑之存在時，即無從為有罪之認定；告訴人之告訴，係以使被告受刑事訴追
    為目的，是其陳述是否與事實相符，仍應調查其他證據以資審認（最高法院二十
    九上字第三一０五號、三十年上字第八一六號、七十六年台上字第四九八六號、
    五十二年台上字第一三○○號判例均足資參照）。
三、公訴意旨認被告戊○○涉犯傷害罪嫌，無非以：被告丙○○之指訴、證人乙○○
    之證述及被告丙○○之驗傷診斷書為論據。訊據被告戊○○否認有何傷害犯行，
    辯稱：並未毆打丙○○等語。經查：
（一）被告即告訴戊○○涉嫌傷害之丙○○於警訊時稱：其於八十八年十一月十一日
      中午十二時許至台北市○○街一五二號新自立幼稚園，欲接孫子胡凱翔下課時
      ，見到媳婦戊○○，戊○○向幼稚園表示要領胡凱翔，但幼稚園不理，直到其
      出面領小孩時，戊○○出手要搶小孩，其護著小孩不讓戊○○帶走，戊○○就
      出手用拳頭打其左手臂，其死命護小孩，因此造成左上臂瘀傷，戊○○是徒手
      攻擊，沒有持兇器或工具云云（見偵查卷第三頁反面、第十二頁）。於檢察官
      偵查時稱：其進去幼稚園時看到戊○○在教室外，其抱小孩要走，戊○○攔住
      不讓其走，並從後面追來手拿大哥大一直打其，又到其左邊要抱小孩，沒有到
      其正前面云云（見偵查卷第二二頁反面、第二三頁）。於本院審理時稱：其到
      幼稚園後，並沒有碰到戊○○，直接走進學校，老師把小孩讓其抱走，其離開
      時才碰到戊○○，其正轉身要走時，戊○○就用行動電話打其左手臂云云（見
      本院八十九年十一月二十一日訊問筆錄）。對於被告戊○○是徒手用拳頭毆打
      亦或係手拿行動電話用行動電話毆打，前後所為之陳述已有出入，而被告戊○○手中有無拿行動電話？是用拳頭或用行動電話毆打，應不難分辨，何以先後
      有所差異，已有可疑？證人即新自立幼稚園員工乙○○於警訊時稱：戊○○於
      八十八年十一月十一日上午十時三十分許至幼稚園稱係胡凱翔母親，要帶胡凱
      翔離開，但他們不准，聯絡胡凱翔祖母丙○○，丙○○到幼稚園要帶小孩離開
      時，戊○○擋在門口不讓丙○○帶小孩離開，並拿手上行動電話毆打丙○○云
      云（見偵查卷第七頁反面）。於檢察官偵查時證稱：戊○○到幼稚園要帶小孩
      ，他不讓戊○○帶走，後來丙○○趕來，在櫃台前質問戊○○在之前法律問題
      沒解決前不要到學校鬧，丙○○往教室走，老師把小孩交給丙○○，丙○○抱
      小孩要走時，戊○○手上拿著行動電話，雙手揮打丙○○云云（見偵查卷第二
      九頁反面、第三十頁）。於本院審理時結證稱：丙○○抱小孩時，與戊○○是
      面對面，而因戊○○要堵住丙○○，丙○○要閃，所以位置有點側面，戊○○
      兩手揮舞，右手拿行動電話打到丙○○左上臂，戊○○在教室及大門間之走道
      堵丙○○云云（見本院九十年四月二十四日訊問筆錄）。對於被告戊○○究係
      在門口亦或係教室及大門間之走道要擋住被告丙○○並用行動電話毆打，前後
      所為之證述已有出入；且對於被告丙○○進入幼稚園時是否在幼稚園櫃台即遇
      到被告戊○○，並要被告戊○○不要到學校來鬧，亦或係在教室才遇到被告戊○○；再被告戊○○係由後面追打被告丙○○亦或係面對面持行動電話毆打，
      被告二人之位置如何，被告丙○○與證人乙○○之陳述均有差異而不相符；又
      被告丙○○係當日即八十八年十一月十一日晚上八時四十分許即至台北市政府
      警察局中山分局民權一派出所報案，有當日警訊筆錄附卷可稽，距離案發不到
      一日，記憶當甚為鮮明，何以原先於警訊時稱被告戊○○徒手，沒有用工具云
      云，後來均改稱被告戊○○係用行動電話云云，是否係為配合證人乙○○於警
      訊時之陳述而改口，亦有可疑？是被告丙○○與證人乙○○雖均陳稱：被告戊○○有毆打被告丙○○云云。惟二人之陳述在上開重要情節既有所矛盾而有疑
      竇，即難以被告丙○○之指訴及證人乙○○之證述遽認被告戊○○有傷害被告
      丙○○之行為。另證人即被告丙○○之女兒，且在新自立幼稚園任教之胡逸筠
      於偵查時雖證稱：當日她在講電話時看到戊○○，後來看到她母親丙○○進來
      ，與戊○○在行進間講話，後來丙○○要出去，戊○○不讓丙○○出去，突然
      看到戊○○用行動電話打丙○○，當時戊○○在前面擋著云云（見偵查卷第八
      五頁反面、第八六頁、第八七頁反面）。惟與被告丙○○、證人乙○○陳述亦
      有出入，且證人胡逸筠為被告丙○○女兒，證詞難免偏頗並迴護被告丙○○，
      ，能否以此即認被告戊○○傷害毆打丙○○，證詞之可信度如何，仍有疑問？
（二）台北市立仁愛醫院驗傷診斷書雖記載被告丙○○左上臂瘀傷六乘五公分，有驗
      傷診斷書附卷可稽，惟無從證明該瘀傷即係被告戊○○毆打所造成；又證人即
      幼稚園老師鄭玉敏、至現場處理之員警甲○○之證述均無法證明被告有持行動
      電話毆打被告丙○○之行為；再證人乙○○所提供當日幼稚園監視錄影帶，經
      播放勘驗結果，均無被告二人之畫面，且錄影帶經鑑定後，該錄影畫面為不連
      續且多處中斷，應屬有剪接及消磁之問題錄影帶等情，有檢察官勘驗筆錄及法
      務部調查局鑑定通知書在卷足憑，無從證明被告戊○○有傷害被告丙○○犯行
      ，是本院在有合理懷疑之情況下，尚難以被告丙○○之指訴、證人乙○○、胡
      逸筠之證述及驗傷診斷書遽認被告戊○○有公訴人所指犯行。此外復查無其他
      積極證據足資證明被告戊○○有何傷害犯行，不能證明被告戊○○犯罪，則揆
      諸上開說明，自應為被告戊○○無罪之諭知。
四、公訴意旨認被告丙○○涉犯傷害罪嫌，係以：被告戊○○之指訴、證人己○○之
    證述及被告戊○○之診斷證明書為論據。訊據被告丙○○否認有何傷害犯行，辯
    稱：並未毆打戊○○等語。經查：
（一）被告戊○○於警訊時稱：其於八十八年十一月十一日至新自立幼稚園，因與婆
      婆丙○○探視兒子胡凱翔，欲抱小孩時遭丙○○毆打成傷，丙○○是以徒手方
      式毆打云云（見偵查卷第五頁反面）。於檢察官偵查時稱：丙○○進幼稚園時
      氣沖沖的，看到其就開始罵，並打其云云（見偵查卷第二三頁反面）。於本院
      審理時稱：當天其去幼稚園看小孩，丙○○看到其就很生氣，就罵並出手打其
      云云（見本院八十九年十一月二十一日訊問筆錄）。對於遭被告丙○○毆打之
      時間係一開始遇到被告丙○○就被打亦或係後來二人為抱小孩時，被告丙○○
      方出手毆打，前後所為之陳述互不相符，被告戊○○既對於重要之遭毆打時間
      情節前後所述有所出入，已有可疑？而證人己○○證稱：她與戊○○、戊○○
      之姐丁○○原約當日中午一起吃飯，到幼稚園附近，戊○○要她和丁○○先下
      車，要她們等一下，後來接到電話，丁○○說要去看戊○○，還沒走到幼稚園
      ，在街道上，戊○○走過來，她看到戊○○臉上紅紅的，好像什麼東西刮到，
      濕濕的滲出血來，戊○○說是被婆婆弄的，不過她當天根本沒有進去幼稚園，
      沒有看到丙○○云云（見偵查卷第一三０頁反面、第一三一頁、本院九十年四
      月二十四日訊問筆錄）。證人丁○○證稱：戊○○自己進幼稚園，她在外面等
      ，後來戊○○打行動電話給她，稱幼稚園不讓戊○○看小孩，叫她打電話叫警
      察，並說丙○○把小孩帶走了，後來她看到戊○○額頭上有傷痕，但沒很注意
      云云（見偵查卷第二八頁反面）。則證人己○○、丁○○均未在場親眼目睹事
      情發生經過，只是後來看到被告戊○○臉上有傷痕，證人己○○並「聽聞」被
      告戊○○說是遭被告丙○○所傷。惟證人即事發後至現場處理之員警甲○○結
      證稱：他到幼稚園現場時，看到戊○○與幼稚園員工在理論，戊○○說要看小
      孩，沒注意戊○○手、臉有無受傷，後來戊○○就走了等語（見偵查卷第一０
      六頁反面、本院九十年四月二十四日訊問筆錄）。對於被告戊○○當時臉上有
      無受傷乙節，與證人己○○、丁○○之證述並不吻合，能否以證人己○○、丁○○之證述即認被告丙○○毆打被告戊○○，亦有可疑？且證人即員警甲○○
      既已至現場處理，若被告戊○○確遭被告丙○○傷害，理應向證人甲○○有所
      反應，而非僅向證人甲○○表示幼稚園不讓其看小孩，均未提及任何被告丙○○傷害之事，此亦與常情有違。
（二）馬偕紀念醫院診斷證明書雖記載被告戊○○左前臂紅塊零點二乘零點二公分、
      右上臂一乘一公分、右前臂瘀青零點二乘零點五公分、臉部擦傷各二乘一公分
      、零點二乘零點二公分，有診斷證明書附卷可稽，惟無從證明該傷勢即係被告
      丙○○毆打所造成；又上開幼稚園監視錄影帶經播放勘驗結果，均無被告二人
      之畫面，已如上述，亦無從證明被告丙○○有傷害被告戊○○犯行，是本院在
      有合理懷疑之情況下，亦難以被告戊○○之指訴、證人己○○、丁○○之證述
      及診斷證明書遽認被告丙○○有公訴人所指犯行。此外復查無其他積極證據足
      資證明被告丙○○有何傷害犯行，不能證明被告丙○○犯罪，則揆諸上開說明
      ，自應為被告丙○○無罪之諭知。
據上論斷，應依刑事訴訟法第三百零一條第一項，判決如主文。
本案經檢察官李韋昌到庭執行職務
中      華      民      國      九十      年    六      月    十二    日
                                    臺灣臺北地方法院刑事第五庭
                                        法  官  陳容正
右正本證明與原本無異
如不服本判決，應於判決送達後十日內，向本院提出上訴狀。
                                        書記官  林妙穗
中      華      民      國      九十      年    六      月    十二    日


司法院資訊處製作；財團法人民間司法改革基金會備份。
